【裁判字號】    97,保險,103
【裁判日期】    980422
【裁判案由】    損害賠償
【裁判全文】
臺灣臺北地方法院民事判決             97年度保險字第103號
原      告  旺旺友聯產物保險股份有限公司
法定代理人  甲○○
訴訟代理人  乙○○
被      告  丁○○
            丙○○
上列當事人間損害賠償事件，本院於民國98年4月1日言詞辯論終
結，判決如下：
    主  文
被告丁○○應給付原告新臺幣拾萬貳仟壹佰拾捌元，及自民
國九十七年六月二十七日起至清償日止，按週年利率百分之五計
算之利息。
原告其餘之訴駁回。
訴訟費用由被告丁○○負擔九分之五，餘由原告負擔。
本判決第一項得假執行。
原告其餘假執行之聲請駁回。
    事實及理由
壹、程序方面：
    原告法定代理人原為袁睦鄰，嗣於訴訟繫屬後變更為甲○○
    ，變更後之法定代理人甲○○於民國97年10月3 日提出書狀
    聲明承受訴訟（見本院卷第46頁），核無不合，應予准許，
    合先敘明。
貳、實體方面：
一、原告主張：被告丁○○於民國96年8月12日駕駛車牌號碼892
    6-EK號自小客車（下稱系爭Ａ車），沿臺北市○○路○段265
    巷處，行經信義路4 段與通化街口處，因酒後駕車並違反號
    誌而不慎碰撞原告承保之訴外人台灣租車股份有限公司（下
    稱台灣租車公司）所有、由訴外人莫偉鵬駕駛之車牌號碼EE
    -6262 號自小客車（下稱系爭Ｂ車），致系爭Ｂ車失控往右
    碰撞違反號誌之由被告丙○○所駕駛車牌號碼2520-LC 號自
    小客車（下稱系爭Ｃ車）後，復衝撞停放路邊之車牌號碼DT
    T- 019號機車及屈臣氏店面，系爭Ｂ車因此受損，原告已依
    保險契約理賠台灣租車公司所支出之必要修復費用新臺幣（
    下同）16萬3,800元（零件10萬9,037元、工資5萬4,763元）
    ，及依第三人責任保險條款給付台灣租車公司與臺灣屈臣氏
    個人用品商店股份有限公司（下稱屈臣氏公司）之38萬元和
    解金，合計54萬3,800元，是原告已依保險法第53條第1項之
    規定取得代位求償權利，爰依民法第184條、第185條、第19
    1條之2之規定向被告起訴請求等語。並聲明：被告應連帶給
    付原告54萬3,800 元及自起訴狀繕本送達翌日起至清償日止
    ，按週年利率5％計算之利息。
二、被告方面：
  (一)被告丁○○則以：由警方繪製車禍現場圖之系爭Ａ、Ｂ車行
    徑方向及車損照片，顯示系爭Ｂ車車頭左前方受損、系爭Ａ
    車車尾右後方受損，足見本件係原告承保之系爭Ｂ車車頭左
    前方撞擊被告丁○○系爭Ａ車車尾右後方。又被告丁○○雖
    不否認有酒後駕車之情，然本件車禍之發生，係系爭Ｂ車駕
    駛莫偉鵬上開未注意車前狀況而有過失之行為所致，與被告
    丁○○之酒後駕車並無因果關係。復由現場圖顯示，系爭Ｂ
    車係在快車道之最外側車道，與系爭Ａ車碰撞後竟能將系爭
    Ａ車推擠撞上路中圍籬，顯見系爭Ａ車當時已穿越道路中線
    進入車道，系爭Ｂ車之駕駛莫偉鵬有未禮讓系爭Ａ車先行及
    未注意車前狀況之情，加以系爭Ｂ車於撞擊系爭Ａ車後，向
    右偏移撞擊系爭Ｃ車及機車，再衝上近20公分高之人行道撞
    入屈臣氏店面大門，足見系爭Ｂ車車速至少為時速80公里以
    上，以致煞車不及，是系爭Ｂ車駕駛莫偉鵬應承擔絕大部分
    之過失比例，被告爰為過失相抵之抗辯。另屈臣氏店面毀損
    部分，乃系爭Ｂ車車速過快所單獨造成，與被告丁○○無關
    ，此部分應由原告單獨負責。再者，原告主張之車輛修復費
    用應扣除折舊部分。縱認被告丁○○需賠償原告，惟被告丁○○駕駛之系爭Ａ車為被告丁○○之母簡秀惠所贈，而系爭
    Ａ車因遭原告承保之系爭Ｂ車由後方追撞，導致車頭及車尾
    毀損，被告日前已將系爭Ａ車以9 萬元出售，然系爭Ａ車為
    94年7月19日領牌之當年份新車，購買價格為46萬9,000元，
    依行政院（79）財字第0607號、臺（45）財字第1480號令公
    布之固定資產耐用年數表及固定資產折舊率表計算至本件車
    禍發生時，系爭Ａ車之價值為18萬0,994 元，是被告丁○○
    所受損害為9 萬0,994元（計算式：18萬0,994元－9萬元＝9
    萬0,994 元）。又系爭Ｂ車駕駛莫偉鵬應對被告丁○○負損
    害賠償責任，而莫偉鵬為台灣租車公司員工，台灣租車公司
    依民法第188條第1項應負連帶賠償責任，原告既行使保險代
    位權，被告丁○○所得對抗台灣租車公司請求上開9萬0,994
    元之損害賠償請求權，亦得對抗原告，爰以此對原告為抵銷
    之抗辯等語，資為抗辯。並聲明：原告之訴及假執行之聲請
    均駁回。
  (二)被告丙○○則以：被告丙○○駕駛系爭Ｃ車沿信義路4段294
    巷南向北外側車道行駛至肇事地點待紅燈轉為綠燈，右轉向
    東行駛進入信義路後，始遭原告承保之系爭Ｂ車由後方追撞
    ，是被告丙○○並未違反號誌，亦無過失，更無侵權行為可
    言。又被告丙○○就本件車禍所受之損害，起訴請求莫偉鵬
    損害賠償事件，業經本院97年度北小字第3322號判決被告丙○○勝訴等語，資為抗辯。並聲明：原告之訴及假執行之聲
    請均駁回。
三、查被告丁○○於96年8月12日凌晨4時40分許，酒後駕駛系爭
    Ａ車沿臺北市○○路○段265巷由北向南方向，行經臺北市○○路○段左轉時，違反號誌管制，與沿臺北市○○路○段由西
    向東第3 車道由莫偉鵬所駕駛，亦違反號誌管制之系爭Ｂ車
    發生碰擊，隨後系爭Ｂ車車頭前方撞擊沿信義路4段294巷由
    南向北行駛右轉信義路4 段由被告丙○○所駕駛之系爭Ｃ車
    後車尾，再撞擊臺北市○○路○段296號前騎樓地停車之車牌
    號碼DTT-019號機車及臺北市○○路○ 段296號之屈臣氏店面
    鐵捲門；系爭Ｂ車因本件交通事故受損，原告已依保險契約
    理賠台灣租車公司修復費用16萬3,800元（零件10萬9,037元
    、工資5萬4,763元），且台灣租車公司與屈臣氏公司以38萬
    元達成和解，原告亦已依汽車第三人責任保險條款給付；另
    被告丁○○上開過失傷害行為，經臺灣臺北地方法院檢察署
    檢察官97年度偵字第2386號起訴，因告訴人莫偉鵬撤回告訴
    ，由本院97年度交易字第111 號判決公訴不受理等事實，有
    臺北市政府交通警察大隊道路交通事故初步分析研判表、道
    路交通事故現場圖、臺北市政府警察局大安分局交通分隊道
    路交通事故補充資料表、談話紀錄表調查報告表、酒精測定
    紀錄單、現場照片、汽車保險理賠計算書、汽車肇事賠償給
    付結案同意書、和解書及匯款證明、發票、估價單、屈臣氏
    店面維修報價單、受損照片、系爭Ｂ車保險要保書、自用汽
    車保險單條款（見本院97年度北調字第412 號卷，下稱北調
    卷，第56頁至第75頁、第6 頁至第10頁、第13頁至第35頁，
    本院卷第24頁至第25頁、第27頁至第45頁、第57頁至第62頁
    ）在卷可稽，並經本院調閱97年度交易字第111 號刑事案件
    卷宗查明屬實，且為兩造所不爭執，是此部分之事實，堪予
    認定為真實。
四、原告主張因被告丁○○酒後駕車並違反號誌而不慎碰撞原告
    承保之系爭Ｂ車，致系爭Ｂ車失控往右碰撞被告丙○○所駕
    駛，亦違反號誌管制之系爭Ｃ車後，復衝撞路旁機車及屈臣
    氏店面，是被告就原告支出系爭Ｂ修復費用及給付屈臣氏公
    司和解金等損害應負連帶賠償之責等語，為被告所否認，並
    以前揭情詞置辯。是本件主張爭點厥為：(一)莫偉鵬及被告丁○○、徐浩偉之過失行為為何？(二)原告因本件交通事故所受
    之損害額為若干？(三)兩造各應分擔之過失比例為何？(四)被告
    丁○○之抵銷抗辯有無理由？茲論述如下：
  (一)莫偉鵬及被告丁○○、徐浩偉之過失行為為何？
    1.按當事人主張有利於己之事實者，就其事實有舉證之責任
      ，民事訴訟法第277 條前段定有明文。又鑑定書僅係供司
      法審判參考之用，法院對於事實之調查及認定，本得依職
      權為之，而不受鑑定機關意見之拘束。
    2.查被告丁○○於本件交通事故發生時，有酒後駕車並違反
      號誌管制之事實，為被告丁○○所自認。而被告丁○○酒
      精濃度為0.68毫克，參諸德、美等國之認定標準，對於行
      為人如飲酒後其吐氣所含酒精成分已達每公升0.55毫克或
      血液濃度達0.11％以上，肇事率為一般正常人之10倍，且
      酒精對人體具有一定之影響程度，人體若呼氣酒精濃度為
      每公升0.25毫克時，將有輕度協調功能降低之症狀；呼氣
      酒精濃度達每公升0.5 毫克時，會有反應較慢、感覺降低
      及影響駕駛之情形；呼氣酒精濃度達每公升0.75毫克時，
      將造成思考、個性及行為改變；復觀之被告丁○○於本件
      交通事故發生後之陳述：伊駕駛系爭Ａ車沿信義路4段265
      巷北向南行駛至肇事地點前，號誌燈已轉為黃燈，伊即北
      轉東左轉，此時伊朋友呼叫「有車」，伊車之右後車身就
      被一部箱型車撞及等語（詳北調卷第59頁），是被告丁○○就本件交通事故之發生有違反號誌管制之情，且因其為
      酒後駕車致反應較慢、感覺降低及影響駕駛，造成本件交
      通事故發生，其違反號誌管制、酒後駕車與本件交通事故
      間均存有相當之因果關係。故被告丁○○抗辯：其酒後駕
      車與系爭車禍之發生並無因果關係云云，尚非足採。
    3.再按汽車行駛至交岔路口，其行進、轉彎，應依下列規定
      ：「‧‧‧七、轉彎車應讓直行車先行。‧‧‧」；且汽
      車行駛時，駕駛人應注意車前狀況及兩車併行之間隔，並
      隨時採取必要之安全措施。交通安全規則第102條第1項第
      7款、第94條第3項分別訂有明文。查被告丁○○於本件交
      通事故發生時，有酒後駕車並違反號誌管制之事實，已於
      前述，而莫偉鵬駕駛系爭Ｂ車亦違反號誌管制之事實，此
      為原告所自承，則於系爭Ａ、Ｂ車均違反號誌管制下，被
      告丁○○駕駛之系爭Ａ車為轉彎車，應有禮讓直行之系爭
      Ｂ車先行之義務，且雙方均需注意車前狀況。然觀之系爭
      Ａ車為沿臺北市○○路○段265巷由北向南方向，行經臺北
      市○○路○段左轉時，與沿臺北市○○路○段由西向東第3
      車道由莫偉鵬所駕駛之系爭Ｂ車發生撞擊，系爭Ａ車右前
      車頭衝撞路邊圍籬後停止，及系爭Ａ車有右前車頭凹、右
      前引擎蓋凸、右後葉子板凹、右後車角凹之毀損情形；系
      爭Ｂ車則車頭前方復撞擊沿臺北市○○路○段294巷由南向
      北行駛右轉信義路4 段由被告丙○○所駕駛之系爭Ｃ車後
      車尾，再撞擊信義路4段296號前騎樓地停車之車牌號碼DT
      T-019號機車及臺北市○○路○ 段296號之屈臣氏店面鐵捲
      門，而有左前車門凹、左前車角凹等情，有臺北市政府交
      通警察大隊道路交通事故初步分析研判表、道路交通事故
      現場圖、臺北市政府警察局大安分局交通分隊道路交通事
      故補充資料表、現場照片（見北調卷第56頁至第58頁、第
      68頁至第74頁）附卷足憑，揆諸系爭Ａ、Ｂ車輛行徑方向
      、撞擊地點、車損情形及事故後相關位置等，倘系爭Ａ車
      為右前車頭與系爭Ｂ車左前車頭撞擊，何以系爭Ａ車會有
      右後車角凹損，而系爭Ｂ車則為左前車門凹陷、左前車角
      凹陷之毀損情形？足見被告丁○○於本件交通事故發生後
      陳述：伊駕駛系爭Ａ車沿信義路4段265巷北向南行駛至肇
      事地點前，號誌燈已轉為黃燈，伊即北轉東左轉，此時伊
      朋友呼叫「有車」，伊車之右後車身就被一部箱型車撞及
      等語（詳北調卷第59頁），顯較莫偉鵬所稱：系爭Ｂ左前
      車頭突然遭系爭Ａ車右前車頭撞及等語為可採。是臺北市
      車輛行車事故鑑定委員會鑑定意見書認定肇事經過為：丁○○駕駛之系爭Ａ車沿臺北市○○路○段265巷由北向南方
      向，行駛至肇事地點左轉時，其車右前車頭與系爭Ｂ車左
      前車頭撞及等語（見北調卷第50頁），實為有誤。承前所
      述，則被告丁○○抗辯：原告承保之系爭Ｂ車車頭左前方
      撞擊被告丁○○系爭Ａ車車尾右後方等語為可採，惟被告
      丁○○違反號誌管制，於轉彎時未注意左右來車等車前狀
      況，而有轉彎車未禮讓直行車先行及未注意車前狀況之過
      失，莫偉鵬亦有違反號誌管制及未注意車前狀況之過失，
      應堪認定。至於被告丁○○抗辯：系爭Ａ車當時已穿越道
      路中線進入車道，系爭Ｂ車之駕駛莫偉鵬有未禮讓系爭Ａ
      車先行及未注意車前狀況云云，惟由上開所述本件交通事
      故發生情形及道路交通事故現場圖所示，尚無證據足資證
      明被告丁○○上開抗辯為足採。被告丁○○另抗辯：系爭
      Ｂ車於撞擊系爭Ａ車後，向右偏移撞擊系爭Ｃ車及機車，
      再衝上近20公分高之人行道撞入屈臣氏店面大門，足見系
      爭Ｂ車車速至少為時速80公里以上，以致煞車不及等語，
      被告丙○○亦抗辯系爭Ｂ車之駕駛莫偉鵬有超速等語。惟
      查：系爭Ｂ車雖與系爭Ａ車撞擊後，車頭前方復撞擊沿臺
      北市○○路○ 段294巷由南向北行駛右轉信義路4段由被告
      丙○○所駕駛之系爭Ｃ車後車尾，再撞及臺北市○○路○
      段296號前騎樓地停車之車牌號碼DTT-019號機車及臺北市
      ○○路○段296號之屈臣氏店面鐵捲門，然本件交通事故地
      點為臺北市○○路○段市區道路、限速50公里之交岔路（
      四岔路），而系爭Ｂ車為排氣量1968CC之箱式昇降機特製
      車，其質量較其他一般自小客車為大，且被告均未能舉證
      系爭Ｂ車之駕駛莫偉鵬確有超速之事實，是仍無從僅以系
      爭車輛車損情形及事故相關位置遽認系爭Ｂ車有超速之情
      。故被告上開抗辯亦非足採。
    4.再查，被告丁○○所駕駛之系爭Ａ車，沿臺北市○○路○
      段265巷由北向南方向，行經臺北市○○路○段左轉時，與
      沿臺北市○○路○段由西向東第3車道由莫偉鵬所駕駛之系
      爭Ｂ車發生碰撞，隨後系爭Ｂ車車頭前方始撞擊沿信義路
      4段294巷由南向北行駛右轉信義路4 段由被告丙○○所駕
      駛之系爭Ｃ車後車尾之事實，為兩造所不爭執。又觀諸系
      爭Ｃ車於本件事故發生後之位置係在臺北市○○路○ 段車
      道上，參以道路交通事故現場圖上系爭Ａ車與Ｂ車、系爭
      Ｂ車與Ｃ車碰撞地點之距離；參以本件交通事故肇事路口
      為簡單二時相號誌時制運作，即第一時相信義路265 巷北
      向南為直行箭頭與左轉箭頭綠燈，信義路294 巷南向北為
      直行箭頭及右轉箭頭綠燈，信義路西向東方向與東向西方
      向（公車道）均為紅燈，第二時相信義路265 巷北向南方
      向與信義路294 巷南向北方向均為紅燈，信義路西向東方
      向北側為直行及左轉箭頭綠燈，南側為直行及右轉箭頭綠
      燈，中間為執行箭頭綠燈，東向西方向（公車道）為綠燈
      ，有本件交通事故肇事路口號誌運作時相表（參北調卷第
      63頁）在卷足憑，佐以被告丙○○於本件交通事故發生後
      陳述：伊駕駛之系爭Ｃ車沿信義路4段294巷南向北外側車
      道行駛至肇事地點前，號誌為綠燈，伊即南轉東右轉，而
      在伊車右轉全部進入信義路時，突然感覺到後方被撞（見
      北調卷第61頁）等語；被告丁○○於本件交通事故發生後
      之陳述：伊駕駛系爭Ａ車沿信義路4段265巷北向南行駛至
      肇事地點前，號誌燈已轉為黃燈，伊即北轉東左轉，此時
      伊朋友呼叫「有車」，伊車之右後車身就被一部箱型車撞
      及等語（詳北調卷第59頁），是被告丙○○抗辯其並未違
      反號誌等語，難謂子虛。原告雖據臺北市車輛行車事故鑑
      定委員會鑑定意見書主張被告丙○○違反號誌云云，然上
      開鑑定意見為被告所爭執，且本院就事實之調查及認定，
      本得依職權為之，不受鑑定機關意見之拘束，況臺北市車
      輛行車事故鑑定委員會鑑定意見書僅以：張君、莫君與徐
      君三方所稱肇事當時之號誌運作情形不一致，即認定三方
      當事人均可能有未依號誌指示行止情形，而記載「丙○○
      駕駛2520-LC 號自小客車：涉嫌違反號誌管制（肇事原因
      ）」等語（見北調卷第51頁至第52頁），且除此鑑定意見
      之記載以外，原告復未能舉證證明被告丙○○於本件交通
      事故發生時有違反號誌管制之情事，是應認原告就被告丙○○於本件交通事故發生時有無未違反號誌部分未盡舉證
      之責，故原告主張被告丙○○違反號誌部分，尚難謂為可
      採。
    5.綜上，被告丁○○就本件交通事故之發生，有酒後駕車、
      違反號誌管制、轉彎車未禮讓直行車先行及未注意車前狀
      況等過失，而莫偉鵬則有違反號誌管制及未注意車前狀況
      之過失，至於被告徐浩偉並無過失之情。
  (二)原告因被告過失行為所受之損害額為若干？
    1.原告請求被告給付與屈臣氏公司之和解金部分：
      按損害賠償之債，以有損害之發生及有責任原因之事實，
      並二者之間，有相當因果關係為成立要件。而所謂相當因
      果關係者，係指有此行為，依客觀觀察，通常即會發生此
      損害者，視為有因果關係；如無此行為必不生此損害，或
      雖有此行為，通常亦不生此損害，即無因果關係。查被告
      丁○○就本件交通事故之發生，有酒後駕車、違反號誌管
      制、轉彎車未禮讓直行車先行及未注意車前狀況等過失，
      已於前述，且被告丁○○上開過失行為，確已造成系爭Ａ
      、Ｂ車發生撞擊，而因系爭Ｂ車行徑方向及與系爭Ａ車擦
      撞之結果，使系爭Ｂ車往右前方行駛，其車頭前方撞擊系
      爭Ｃ車後車尾，再撞擊臺北市○○路○段296號前騎樓地停
      車之車牌號碼DTT-019號機車及臺北市○○路○ 段296號之
      屈臣氏店面鐵捲門。是被告丁○○之過失行為與系爭Ｂ車
      、屈臣氏店面之受損，難謂無相當因果關係存在。又台灣
      租車公司與屈臣氏公司以38萬元達成和解，原告已依汽車
      第三人責任保險條款給付之事實，為兩造所不爭執。是原
      告給付屈臣氏公司38萬元和解金之損害與被告丁○○之過
      失行為間，亦有相當因果關係，故原告主張被告丁○○就
      此應負侵權行為損害賠償之責，應為可採。被告丁○○抗
      辯：屈臣氏店面毀損部分，乃系爭Ｂ車車輛車速過快所單
      獨造成，與被告丁○○無關，此部分應由原告單獨負責云
      云，實非足取。
    2.系爭Ｂ車因本件交通事故所受損害部分：
      原告主張系爭車輛修復費用為16萬3,800元（零件10萬9,0
      37元、工資5萬4,763元），業據原告提出估價單、修護清
      單、修護估價單（見北調卷第13頁至25頁）在卷可查，且
      為兩造所不爭執。又原告所承保之系爭Ｂ車為93年10月21
      日領照使用之事實，有原告提出之行車執照影本（參北調
      卷第12頁）附卷可考，參以行政院所發布之固定資產耐用
      年數表及固定資產折舊率表，自小客車之耐用年數為5 年
      ，依定率遞減法每年折舊千分之369 ；營利事業所得稅結
      算申報查核準則第95條第8 項規定「固定資產提列折舊採
      用定率遞減法者，以1年為計算單位，其使用期間未滿1年
      者，按實際使用之月數相當於全年之比例計算之，不滿1
      月者，以1 月計。」是系爭Ｂ車之修理既以新零件更換被
      損害之舊零件，則計算損害賠償額時，自應將零件折舊部
      分予以扣除，而系爭Ｂ車輛自領照日（即93年10月21日）
      至發生交通事故日即96年8 月12日，已使用2年9月又數日
      ，應以2年10月計，故其更換新零件費用10萬9,037元部分
      ，扣除依上開標準計算之折舊總額應為7萬8,973元（計算
      式：第1 年折舊為109,037×0.369=40,234.653，第2年折
      舊為｛10 9,037－40,234.653｝×0.369=25,388.006，第
      3年10月折舊為｛109,037－40,234.653－25,388.006｝×
      0.36 9×10/12=13,349.909，折舊總合為40,234.653＋25
      ,388.006 ＋13,349.909＝78,973 ，小數點以下四捨五入
      ），扣除折舊額後，原告請求之零件費用應以3萬0,064元
      為必要（計算式：10萬9,037元－7萬8,973元＝3 萬0,064
      元）。從而，系爭Ｂ車因本件交通事故所受損害應為8萬4
      ,827 元（計算式：工資等費用54,763 元＋折舊後之零件
      費用3萬0,064元＝8萬4,827元），原告逾此數額之請求，
      依法無據，為無理由。
  (三)兩造各應分擔之過失比例為何？
    按損害之發生或擴大，被害人與有過失者，法院得減輕賠償
    金額，或免除之。前開規定於被害人之代理人或使用人與有
    過失者，準用之，民法第217條第1項及第3項定有明文。查
    莫偉鵬為台灣租車公司之業務承攬駕駛員之事實，有台灣租
    車公司承攬證明書（見北調卷第11頁）在卷可稽，又台灣租
    車公司為原告承保汽車保險之被保險人之事實，亦有系爭Ｂ
    車保險要保書、自用汽車保險單條款（見本院卷第24頁至第
    25頁、第57頁至第62頁）附卷足考，而莫偉鵬就本件交通事
    故之發生有違反號誌管制及未注意車前狀況等過失，亦於前
    述。是被告丁○○抗辯原告承保之系爭Ｂ車駕駛莫偉鵬就本
    件車禍之發生與有過失等語，應為可信。從而，本院斟酌被
    告丁○○就本件交通事故之發生，有酒後駕車、違反號誌管
    制、轉彎車未禮讓直行車先行及未注意車前狀況等過失，較
    莫偉鵬違反號誌管制及未注意車前狀況之過失程度嚴重，及
    綜合上述各情，認為本件交通事故肇事之過失責任比率應為
    被告丁○○65％，莫偉鵬35％，而應減輕被告丁○○之賠償
    責任35％。
  (四)被告丁○○之抵銷抗辯有無理由？
    查系爭Ａ車為訴外人簡秀惠於94年7 月19日向訴外人北都汽
    車股份有限公司所購買之事實，有被告丁○○所提汽車買賣
    契約書（見本院卷第103 頁）附卷可稽。又系爭Ａ車於本件
    交通事故後，復由簡秀惠於96年8 月23日售予訴外人高啟勝
    之事實，亦有被告丁○○所提中古汽車買賣（切結）合約書
    （參本院卷第102 頁）在卷足憑，是被告丁○○是否為系爭
    Ａ車之所有人已非無疑。況被告丁○○僅空言系爭Ａ車為其
    母簡秀惠所贈與，而未能舉證以實其說。從而，被告丁○○
    所為抵銷抗辯顯非可採。
五、綜上，被告丁○○駕駛系爭Ａ車於本件交通事故發生時，有
    酒後駕車、違反號誌管制、轉彎車未禮讓直行車先行及未注
    意車前狀況等過失，致系爭Ｂ車受損及屈臣氏店面毀損，原
    告依保險契約及汽車第三人責任保險條款已為給付被保險人
    台灣租車公司系爭Ｂ車修復費用16萬3,800元（零件10萬9,0
    37元、工資5萬4,763元），及台灣租車公司與屈臣氏公司間
    之38萬元和解金，而取得代位行使被保險人台灣租車公司對
    被告丁○○之損害賠償請求權。又原告所得請求之車輛修復
    費用應為8萬4,827元（計算式：工資等費用5萬4,763元＋折
    舊後之零件費用3萬0,064元＝8萬4,827元），加上給付屈臣
    氏公司之和解金38萬元，原告受有總計46萬4,827 元之損害
    ，扣除應減輕被告丁○○之賠償責任35％，原告得請求之損
    害賠償金額為30萬2,138元（計算式：46萬4,827元×65％＝
    30萬2,138元，元以下四捨五入）。
六、綜上所述，原告本於保險代位及侵權行為法律關係，請求被
    告丁○○給付原告30萬2,138 元，及自起訴狀繕本送達翌日
    起即97年6月27日起至清償日止，按年息5％計算之利息為有
    理由，應予准許；逾此部分即無理由，應予駁回。又原告陳
    明願供擔保，聲請宣告假執行，經核原告勝訴部分，所命給
    付之金額未逾50萬元，依民事訴訟法第389條第1項第5 款規
    定，應依職權宣告假執行；至於原告請求無理由之部分，其
    訴既經駁回，其假執行之聲請失所附麗，應併予駁回。
七、本件事證已明，兩造其餘攻擊防禦方法及所提之證據，核與
    判決結果無影響，毋庸再予一一論述，附此敘明。
八、據上論結，原告之訴為一部有理由，一部無理由，依民事訴
    訟法第79條、第389條第1項第5款，判決如主文。
中    華    民    國    98    年    4     月    22    日
                  民事第三庭  審判長法  官  丁蓓蓓
                                    法  官  黃明發
                                    法  官  周玉琦
以上正本係照原本作成。
如對本判決上訴，須於判決送達後20日內向本院提出上訴狀 。
中    華    民    國    98    年    4     月    23    日
                                    書記官  劉英權


司法院資訊處製作；財團法人民間司法改革基金會備份。
